【裁判字號】    98,交易,46
【裁判日期】    980728
【裁判案由】    過失重傷害
【裁判全文】
臺灣基隆地方法院刑事判決              98年度交易字第46號
公  訴  人  臺灣基隆地方法院檢察署檢察官
被      告  丁○○
選任辯護人  黃慧萍  律師
上列被告因過失重傷害案件，經檢察官提起公訴（98年度調偵字
第75號），被告並於準備程序進行中為有罪之陳述，本院乃裁定
以簡式審判程序進行審理，並判決如下：
    主  文
丁○○因過失傷害人，致重傷，處有期徒刑捌月。緩刑貳年。
    事  實
一、丁○○於民國97年12月10日晚間9 時35分左右，駕駛7D-002
    7 號自用小客車（以下簡稱系爭車輛），沿基隆市○○區○○路「由北往南」方向行駛，途經設有「直行指向線」及「
    槽化線」之國道一號高速公路八堵交流道南下匝道口，本應
    注意「指向線」係用以指示車輛行使方向，「槽化線」則用
    以引導車輛駕駛人循指示之路線行駛而禁止跨越，並應注意
    上開路段業因「直行指向線」及「槽化線」之劃設而不得左
    轉、迴轉，且依當時情形，亦無不能注意之情事，竟疏未注
    意，旋違反該地交通標線之指示，貿然跨越「槽化線」左轉
    而擬續為迴轉；適有乙○○騎乘525-BEV 號重型機車，刻沿
    「對向車道」即基隆市○○區○○路「由南往北」方向駛至
    該處，亦疏未注意車前狀況，以致眼見系爭車輛為圖迴轉而
    違規左轉侵入自己行駛車道前方之時，已經反應、閃避不及
    ，遂人、車失控滑行倒地而與系爭車輛發生碰撞，致受有腦
    出血、廣泛性軸突損傷、腰椎骨折等嚴重傷害。又丁○○於
    肇事後，雖曾停留現場協助救護傷患，並於「未經有偵查權
    限之公務員或機關發覺其犯罪嫌疑以前」，向據報到場瞭解
    情形之警員，主動坦承其駕駛車輛肇事，自首而表示接受審
    判之意；然乙○○嗣經送往長庚醫院財團法人基隆長庚紀念
    醫院（以下簡稱「基隆長庚醫院」）施以救治之結果，仍已
    呈「日常生活無法自理需24小時專人照護」之植物人狀態，
    而已達重大不治或難治之重傷害程度。
二、案經臺灣基隆地方法院檢察署檢察官職權指定乙○○之父甲○○代行告訴暨基隆市警察局第四分局移送臺灣基隆地方法
    院檢察署檢察官偵查起訴。
    理  由
一、法院組織
    查刑事訴訟法第二百八十四條之一：「除簡式審判程序、簡
    易程序及第三百七十六條第一款、第二款所列之罪之案件外
    ，第一審應行合議審判。」業於本案繫屬以前經公布施行。
    兼以本案起訴罪名，核與刑事訴訟法第三百七十六條第一款
    、第二款之規定相符，是其當有首開規定之適用，即其法院
    組織應為獨任審判無誤。
二、審判程序
    本案被告丁○○所犯者，非為死刑、無期徒刑、最輕本刑為
    三年以上有期徒刑之罪或高等法院管轄之第一審案件；兼以
    被告業於準備程序進行中，就被訴事實為有罪之陳述，本院
    乃告知其簡式審判程序之旨，並於聽取公訴人、被告及辯護
    人之意見後，依刑事訴訟法第二百七十三條之一第一項規定
    ，裁定改行簡式審判程序。準此，本案當亦有刑事訴訟法第
    一百五十九條第二項前段，「不受傳聞證據法則拘束」之例
    外性規定之適用。
三、本案事實
    上揭事實業據被告丁○○於本院審理時坦承不諱，且有道路
    交通事故現場圖（第328 號偵卷第10頁）、道路交通事故調
    查報告表(一)(二)（第328 號偵卷第11-12 頁）、道路交通事故
    談話紀錄表（被告丁○○之部分；第328 號偵卷第13-14 頁
    ）、現場及車損照片10張（第328 號偵卷第21-25 頁）、長
    庚紀念醫院診斷證明書（第328 號偵卷第9 頁）、長庚醫療
    財團法人基隆長庚紀念醫院98年6 月3 日（98）長庚院基法
    字第111 號函暨乙○○因本案車禍迄今之全部相關病歷資料
    （本院審判卷暨外放卷）在卷足佐。兼以徵諸卷附道路交通
    事故現場圖、現場照片之所示，併參酌被告就本案車禍經過
    所為之描述，核亦足認：本案車禍之肇事成因，實乃「被告
    駕駛系爭車輛，途經設有『直行指向線』及『槽化線』之國
    道一號高速公路八堵交流道南下匝道口，疏未注意『指向線
    』係用以指示車輛行使方向，『槽化線』則用以引導車輛駕
    駛人循指示之路線行駛而禁止跨越，復疏未注意上開路段業
    因『直行指向線』及『槽化線』之劃設而不得左轉、迴轉，
    旋違反該地交通標線之指示，貿然跨越『槽化線』左轉而擬
    續為迴轉；適有乙○○騎乘525-BEV 號重型機車沿『對向車
    道』駛至該處，亦疏未注意車前狀況，以致眼見系爭車輛為
    圖迴轉而違規左轉侵入自己行駛車道前方之時，已經反應、
    閃避不及，遂人、車失控滑行倒地而與系爭車輛發生碰撞」
    之所致。按「指向線，用以指示車輛行使方向。」「槽化線
    ，用以引導車輛駕駛人循指示之路線行駛，並禁止跨越。劃
    設於交岔路口、立體交岔之匝道口或其他特殊地點。」「禁
    止左轉路段，不得迴車。」「汽車行駛時，駕駛人應注意車
    前狀況及兩車併行之間隔，並隨時採取必要之安全措施。」
    道路交通標誌標線號誌設置規則第一百八十八條、第一百七
    十一條及道路交通安全規則第一百零六條第一項第三款、第
    九十四條第三項分別訂有明文。茲被告既係駕駛車輛行駛道
    路，則其本應按諸道路交通標誌標線號誌設置規則第一百八
    十八條、第一百七十一條及道路交通安全規則第一百零六條
    第一項第三款規定盡必要之注意義務，而被害人乙○○既同
    屬使用道路之機車騎士，則其亦應按諸道路交通安全規則第
    九十四條第三項規定盡必要之注意義務；尤以觀諸卷附道路
    交通事故調查報告表暨現場照片所示情節，案發當時雖係夜
    間，然其天候晴、有照明，肇事路段之路面復乾燥、無缺陷
    、無障礙物且視距良好，是自客觀以言，被告亦無不能注意
    之情事，乃竟疏未注意而違反該地交通標線之指示，貿然跨
    越「槽化線」左轉而擬續為迴轉，以致騎乘機車適沿對向車
    道駛抵而亦疏未注意車前狀況之被害人乙○○反應、閃避不
    及，終至無可避免本起車禍之發生，則被告、被害人乙○○
    顯均違背上揭注意義務，其等互有過失甚明。又被告既因上
    開注意義務之違反，致生被害人乙○○如本判決事實欄所載
    之傷害結果，則被告之過失行為與被害人乙○○之傷害結果
    間，具有相當因果關係，亦屬灼然。至被害人乙○○就本案
    車禍之發生，雖亦同有違反注意義務之過失責任，詳如前述
    ，然此至多僅為本院量刑之參考，對「被告因未能遵守上揭
    交通法令致衍生違背注意義務之過失責任」，尚不生妨礙。
    綜上，因認被告於本院審理時之任意性自白，尚與事實相符
    ；從而，本案事證明確，被告如本判決事實欄所載之過失致
    人受傷之犯行，洵堪認定。
四、論罪科刑
  (一)按刑事訴訟法第二百三十八條得撤回告訴之人，以有告訴權
    並實行告訴之人為限，代行告訴人並不包括在內（最高法院
    85年度臺非字第290 號判決意旨、司法院院解字第3658號解
    釋意旨參照）。查被告丁○○被訴過失致重傷害案件，因被
    害人乙○○被撞後呈植物人狀態而不能行使其告訴權，致由
    臺灣基隆地方法院檢察署檢察官本於職權指定乙○○之父甲○○代行告訴並記明筆錄，此悉經本院核閱檢察官於98年1
    月22日之偵訊筆錄內容無訛（見第283 號偵卷第9 頁）。按
    諸首開說明，甲○○祇係代行告訴之人，而無撤回告訴之權
    。是甲○○雖曾於本案辯論終結前，向本院提出刑事撤回告
    訴聲請狀1 紙（見本院卷），然其既無權撤回告訴，則其此
    舉當亦不生告訴撤回之效力。據此，本院就被告丁○○被訴
    過失致重傷害案件為實體上之論罪科刑，於法當無違誤。
  (二)按「稱重傷者，謂下列傷害：一毀敗或嚴重減損一目或二目
    之視能。二毀敗或嚴重減損一耳或二耳之聽能。三毀敗或嚴
    重減損語能、味能或嗅能。四毀敗或嚴重減損一肢以上之機
    能。五毀敗或嚴重減損生殖之機能。六其他於身體或健康，
    有重大不治或難治之傷害。」刑法第十條第四項定明有文。
    查被害人乙○○因本起車禍受有腦出血、廣泛性軸突損傷、
    腰椎骨折等傷害，雖經「基隆長庚醫院」及時施救，然其仍
    因顱部傷勢過重而已呈「日常生活無法自理需24小時專人照
    護」之植物人狀態。此除有長庚紀念醫院診斷證明書（第32
    8 號偵卷第9 頁）1 紙附卷足考，並經本院職權函請基隆長
    庚醫院查覆屬實，有長庚醫療財團法人基隆長庚紀念醫院98
    年6 月3 日（98）長庚院基法字第111 號函暨乙○○因本案
    車禍迄今之全部相關病歷資料（本院審判卷暨外放卷）存卷
    足佐；參以代行告訴人甲○○到庭敘稱：「我兒子（乙○○
    ）目前傷勢嚴重的程度，根本無法接受任何積極的治療，只
    能以消極的態度，等候我兒子自然清醒，……」（本院審判
    筆錄第6 頁）等語，則乙○○因本起車禍所受之傷害，顯已
    達刑法第十條第四項第六款所稱之重傷害程度，此要無可疑
    。
  (三)是核被告如本判決事實欄之所為，係犯刑法第二百八十四條
    第一項後段之過失傷害人致重傷罪。
  (四)按刑法第六十二條有關自首減輕其刑之規定，所謂「自首」
    ，須係在有偵查權限之機關尚未發覺犯罪以前，向該管機關
    申告自己之犯罪事實，並表示願意接受裁判之意，是行為人
    自首以後，縱其另為與自首時不相一致之陳述，乃至全盤否
    認犯罪，均不影響其自首效力（最高法院88年度臺上字第87
    7 號判決意旨參照）。查被告肇事以後，除停留現場協助救
    護傷患，並於「未經有偵查權限之公務員或機關發覺其犯罪
    嫌疑以前」，向據報到場瞭解情形之警員，主動坦承其駕駛
    車輛肇事而接受審判。此有肇事人自首情形紀錄表1 件（第
    328 號偵卷第16頁）存卷足考。稽其停留現場協助救護傷患
    ，暨對隨後到場之員警主動告稱「駕駛肇事」等情節，足見
    被告於肇事之初，確有坦承犯行而接受裁判之自首真意。即
    其此舉，尚與刑法「自首」之例相符；爰考量被告所為，有
    助於傷患之救助及檢警司法成本之節省，依刑法第六十二條
    規定，減輕其刑。
  (五)本院審酌被告疏未注意「指向線」係用以指示車輛行使方向
    ，「槽化線」則用以引導車輛駕駛人循指示之路線行駛而禁
    止跨越，復疏未注意上開路段業因「直行指向線」及「槽化
    線」之劃設而不得左轉、迴轉，貿然違反該地交通標線指示
    ，跨越「槽化線」左轉而擬續為迴轉之過失情節，不但缺乏
    尊重其他用路人生命、財產安全之觀念，亦足見其駕駛態度
    之輕率，兼以被害人乙○○所受傷害之嚴重（法益侵害之程
    度），併考量被害人乙○○就本件車禍「與有過失」之程度
    ，暨被告犯後深表悔悟，戮力與被害人乙○○達成民事和解
    ，賠償被害人乙○○所受損害（按：被害人乙○○雖已呈植
    物人狀態，然因其業經本院民事庭以98年度禁字第4 號裁定
    宣告為禁治產人，其法定代理人【禁治產人之法定代理人】
    遂於案經繫屬後，以乙○○本人之名義，於本案辯論終結以
    前，對被告提起刑事附帶民事訴訟，而與被告就其賠償金額
    達成民事和解，此有本院98年度交重附民字第4 號和解筆錄
    1份存卷為憑）等一切情狀，量處如主文所示之刑。
  (六)末查，被告前未曾因故意犯罪受有期徒刑以上刑之宣告，此
    有卷附臺灣高等法院被告前案紀錄表可稽，本次純因一時過
    失，致罹刑典，犯後並已深表悔悟，戮力與被害人乙○○達
    成民事和解，賠償被害人乙○○所受損害（按：被害人乙○○雖已呈植物人狀態，然因其業經本院民事庭以98年度禁字
    第4 號裁定宣告為禁治產人，其法定代理人【禁治產人之法
    定代理人】遂於案經繫屬後，以乙○○本人之名義，於本案
    辯論終結以前，對被告提起刑事附帶民事訴訟，而與被告就
    其賠償金額達成民事和解，此有本院98年度交重附民字第4
    號和解筆錄1 份存卷為憑），經此科刑教訓，信當知所警惕
    ，而無再犯之虞，因認所受刑之宣告，以暫不執行為適當，
    爰依刑法第七十四條第一項第一款規定，併宣告緩刑二年，
    用啟自新，以勵來茲。
據上論斷，應依刑事訴訟法第二百八十四條之一、第二百七十三
條之一第一項、第二百九十九條第一項前段，刑法第二百八十四
條第一項後段、第六十二條、第七十四條第一項第一款，刑法施
行法第一條之一，判決如主文。
本案經檢察官丙○○到庭執行職務。
中    華    民    國    98    年    7     月    28    日
                  交通法庭法  官    王慧惠
以上正本證明與原本無異。
如不服本判決應於收受送達後10日內向本院提出上訴書狀，並應
敘述具體理由；其未敘述上訴理由者，應於上訴期間屆滿後20日
內向本院補提理由書 (均須按他造當事人之人數附繕本)「切勿
逕送上級法院」。
中    華    民    國    98    年    7     月    28    日
                          書記官    王一芳
附錄論罪法條：
刑法第284 條第1 項後段
因過失傷害人者，處6 月以下有期徒刑、拘役或5 百元以下罰金
，致重傷者，處1 年以下有期徒刑、拘役或5 百元以下罰金。


司法院資訊處製作；財團法人民間司法改革基金會備份。
